臺灣桃園地方法院民事判決
110年度訴字第1068號
原      告  陳寶卿    住○○市○○區○○○路○段000號00                          樓

訴訟代理人  許啟龍律師
            許淑玲律師
            張雅蘋律師
被      告  劉坤榮  


上列當事人間請求返還借款事件，本院於民國110年12月27日辯
論終結，判決如下：
    主  文
被告應給付原告新臺幣參佰萬元，及自民國一一○年九月二十九
日起至清償日止，按週年利率百分之五計算之利息。
訴訟費用由被告負擔。
本判決於原告以新臺幣壹佰萬元為被告供擔保後，得假執行。但
被告以新臺幣參佰萬元為原告預供擔保，得免為假執行。
    事實及理由
一、原告主張：被告於民國101年6月間、102年2月間分別向其借
    貸新臺幣（下同）500萬元、500萬元、250萬元，共計1,250
    萬元（以下合稱系爭借款），然被告迄今僅歸還950萬元，
    剩餘之300萬元經催告後仍未返還，爰依消費借貸之法律關
    係請求被告返還借款等語，並聲明：㈠被告應給付原告300萬
    元，及自起訴狀繕本送達翌日起至清償日止按週年利率百分
    之5計算之利息。㈡願供擔保請准宣告假執行。
二、被告則以：系爭借款早已於103年間全數清償完畢；就原告
    指稱尚未清償之其中300萬元部分，其係於103年7月間以現
    金方式清償，原告再次要求其清償，顯屬無據等語，資為抗
    辯，並聲明：㈠原告之訴及假執行之聲請均駁回。㈡如受不利
    判決，願供擔保請准宣告免為假執行。
三、兩造不爭執之事項（見本院卷第56頁）：
　㈠被告於101 年6 月間、102 年2 月間向原告借貸系爭借款。
　㈡系爭借款中之950 萬元部分確已清償。
四、原告主張系爭借款尚餘300萬元未清償等情，為被告所否認
    ，並以前揭情詞置辯，是本件之爭點厥為：被告就上開300
    萬元部分之借款，是否已清償完畢？
  ㈠按請求履行債務之訴，原告就其所主張債權發生原因之事實
    ，固有舉證之責任，若被告自認此項事實而主張該債權已因
    清償而消滅，則清償之事實，應由被告負舉證之責任，此觀
    民事訴訟法第277條之規定自明。經查，被告曾向原告借貸
    系爭借款，其中950萬元業已清償等情，為兩造所不爭執（
    見上開不爭執事項㈠、㈡），惟被告辯稱其餘之300萬元借款
    亦已清償完畢，則為原告所否認，參照上開說明，自應由被
    告就清償之事實負舉證責任。
  ㈡查被告於本院審理時承稱：其向原告借款時有簽立本票以擔
    保系爭借款，其以現金清償上開300萬元借款時，有將其所
    簽立之本票取回，除此之外別無其他憑據可證明其有還款等
    語（見本院卷第55至56頁）；然被告亦未能提出其所稱「已
    取回之本票」（見本院卷第54頁），是被告就其已清償上開
    300萬元借款部分，既未能提出任何事證證明，則依上開舉
    證責任之分配原則，自難認被告已清償上開300萬元借款。
    從而，被告前揭辯詞，自無可採。
  ㈢另按民法第478 條規定，消費借貸未定返還期限者，借用人
    得隨時返還，貸與人亦得定1 個月以上之相當期限催告返還
    。又上開規定所謂返還，係指「終止契約之意思表示」而言
    ，即貸與人一經向借用人催告（或起訴），其消費借貸關係
    即行終止，惟法律為使借用人便於準備起見，特設「1個月
    以上相當期限」之恩惠期間，借用人須俟該期限屆滿，始負
    遲延責任，貸與人方有請求之權利（最高法院107 年度台上
    字第2227號民事判決參照）。經查，系爭借款原雖未定返還
    期限，此經兩造確認無誤（見本院卷第54、67頁）；然原告
    催告被告於1個月內清償借款之存證信函已於110年1月6日送
    達被告，有存證信函之收件回執在卷可稽（見本院卷第17頁
    ），則原告自得依前揭規定，請求被告返還300萬元之借款
    。
  ㈣又給付有確定期限者，債務人自期限屆滿時起，負遲延責任
    ；遲延之債務，以支付金錢為標的者，債權人得請求依法定
    利率計算之遲延利息，民法第229 條第1 項、第233 條第1 
    項前段定有明文。查被告自110年1月6日受催告應於1個月內
    清償300萬元之借款，業經認定如前，則於110年2月5日返還
    期限即已屆滿，應自110年2月6日起負遲延責任，是原告請
    求被告自起訴狀繕本送達翌日即110年9月29日（見本院卷第
    39頁）起至清償日止，按週年利率百分之5計算之利息，核
    屬有據。
五、綜上所述，原告依據消費借貸法律關係，請求被告給付300
    萬元，及自110年9月29日起至清償日止，按週年利率百分之
    5計算之利息，為有理由，應予准許。
六、兩造均陳明願供擔保聲請宣告假執行或免為假執行，經核均
    與規定相符，爰分別酌定相當擔保金額予以宣告。
七、本件事證已臻明確，兩造其餘攻擊防禦方法及所提之證據，
    經審酌核與判決之結果不生影響，爰不逐一論述，併此敘明
    。
八、訴訟費用負擔之依據：民事訴訟法第78條。
中　　華　　民　　國　　111 　年　　2 　　月　　11　　日
                  民事第四庭　法　官　傅思綺
正本係照原本作成。
如對本判決上訴，須於判決送達後二十日內向本院提出上訴狀。
如委任律師提起上訴者，應一併繳納上訴審裁判費。
中　　華　　民　　國　　111 　年　　2 　　月　　11　　日
                              書記官  康馨予